臺灣橋頭地方法院民事判決　　　　　 110年度橋小字第1287號
原　　　告　新光產物保險股份有限公司

法定代理人　吳昕紘　
訴訟代理人　方柏權　
被　　　告　林玉琴　

上列當事人間請求損害賠償事件，本院於民國110 年11月17日言
詞辯論終結，判決如下：
    主  文
被告應給付原告新臺幣捌仟陸佰壹拾柒元，及自民國一一○年六
月二十八日起至清償日止，按週年利率百分之五計算之利息。
原告其餘之訴駁回。
訴訟費用新臺幣壹仟元由被告負擔新臺幣參佰元，餘由原告負擔
。
本判決第一項得假執行。但被告如以新臺幣捌仟陸佰壹拾柒元為
原告供擔保，免為假執行。
    事實及理由
一、被告未於言詞辯論期日到場，核無民事訴訟法第386 條各款
    所列情形，爰依原告之聲請，由其一造辯論而為判決。
二、原告主張：原告承保車牌號碼000-0000號自用小客車（下稱
    系爭汽車）之車體損失險，於保險期間之民國109 年1 月12
    日下午1 時13分許，因被告無照騎乘車牌號碼000-000 號普
    通重型機車行經高雄市左營區博愛三路與孟子路之交岔路口
    附近時，變換車道未讓直行車先行而與訴外人黃郁芳駕駛之
    車牌號碼000-0000號自用小客車發生擦撞，被告騎乘之上述
    機車再碰撞靜止停放之系爭汽車，系爭汽車因而受有損壞。
    嗣原告已依保險契約賠付系爭汽車修理費用新臺幣（下同）
    34,262元（含工資20,971元、零件13,291元），爰依民法第
    184 條第1 項前段、第191 條之2 、保險法第53條第1 項規
    定提起本訴，請求被告負賠償責任等語，並聲明：被告應給
    付原告34,262元，及自起訴狀繕本送達翌日起至清償日止，
    按週年利率5 ％計算之利息。
三、被告未於言詞辯論期日到場，亦未提出書狀作任何聲明或陳
    述。
四、本院得心證之理由：
㈠、按因故意或過失，不法侵害他人之權利者，負損害賠償責任
    ；汽車、機車或其他非依軌道行駛之動力車輛，在使用中加
    損害於他人者，駕駛人應賠償因此所生之損害，民法第184
    條第1 項前段、第191 條之2 前段定有明文。再被保險人因
    保險人應負保險責任之損失發生，對於第三人有損失賠償請
    求權者，保險人得於給付賠償金額後，代位行使被保險人對
    於第三人之請求權；但其所請求之數額，以不逾賠償金額為
    限，保險法第53條第1 項業已明定。
㈡、原告主張之前揭事實，已據提出車險保單查詢列印資料、行
    車執照、道路交通事故當事人登記聯單、初步分析研判表、
    現場圖、車廠估價單、車損照片、統一發票、理賠資料等件
    為證（見本院卷第13至37頁），並有本件交通事故發生後為
    警製作之相關資料存卷可佐（見本院卷第45至84頁），另被
    告經合法通知，未於言詞辯論期日到場，亦未提出書狀作何
    聲明或陳述，依民事訴訟法第280 條第3 項準用第1 項規定
    ，應視同自認，故原告主張之事實，自堪信為真。從而，系
    爭汽車既因被告之過失駕駛行為而受有損害，且原告已依約
    賠付系爭汽車之修理費用，則原告依保險法第53條第1 項規
    定，主張其得於賠償金額範圍內，取得求償權利等節，自屬
    有據。
㈢、再按負損害賠償責任者，除法律另有規定或契約另有訂定外
    ，應回復他方損害發生前之原狀；債權人亦得請求支付回復
    原狀所必要之費用，以代回復原狀，民法第213 條第1 項、
    第3 項已有明文。而損害賠償既係在填補被害人所受之損害
    ，使其回復物被毀損前之應有狀態，自不應使之額外受利，
    故被害人修理材料以新品換舊品者，應予折舊。經查，原告
    賠付系爭汽車修理費用分別包含工資20,971元、零件13,291
    元一情，雖經本院認定如前，但依上開說明，計算被告應負
    擔之賠償數額時，仍應扣除零件折舊部分始屬合理。其次，
    系爭汽車係106 年7 月出廠，有卷附行車執照可按（見本院
    卷第15頁），迄至本件車禍事故時，使用期間為2 年5 月又
    28日（出廠日期依民法第124 條第2 項規定，以106 年7 月
    15日計算），參酌營利事業所得稅查核準則第95條第6 項「
    固定資產提列折舊採用平均法、定率遞減法或年數合計法者
    ，以1 年為計算單位，其使用期間未滿1 年者，按實際使用
    之月數相當於全年之比例計算之，不滿1 月者，以月計」之
    規定，應以使用2 年6 月計算折舊期間；再依行政院所頒固
    定資產耐用年數表及固定資產折舊率之規定，汽車耐用年數
    為5 年，則該車修理時更換零件部分得請求回復原狀之必要
    費用應為7,753 元【計算方式：１、殘價＝取得成本÷（耐
    用年數＋1 ）：13,291÷（5 ＋1 ）≒2,215 ；小數點以下
    四捨五入，下同。２、折舊額＝（取得成本－殘價）×1/（
    耐用年數）×（使用年數）：（13,291－2,215 ）×1/5 ×
    30/12 ＝5,538 。３、扣除折舊後價值＝（新品取得成本－
    折舊額）：13,291－5,538 ＝7,753 】，加計不予折舊之工
    資20,971元後，修復所須之必要費用應為28,724元。
㈣、另按損害之發生或擴大，被害人與有過失者，法院得減輕賠
    償金額或免除之，民法第217 條第1 項定有明文。查本件車
    禍事故之發生，除被告有變換車道時未注意直行車輛之過失
    駕駛行為外，系爭汽車係由其駕駛人謝威程停放在禁止臨時
    停車處所即孟子路慢車道上，方導致被告須變換車道此節，
    有道路交通事故現場圖、現場照片、談話紀錄表對照可參（
    見本院卷第53頁、第62頁、第64頁、第69頁、第77至82頁，
    復原告對系爭汽車之駕駛人有在禁止臨停處所停車之與有過
    失情事亦不爭執（見本院卷第123 頁）。茲審酌本件事故發
    生地點為市區道路，來往行人、車輛眾多，被告、謝威程之
    駕駛、停車行為，本各應負有較高度之注意義務；另考量謝
    威程直接將車輛停放在慢車道上，阻礙往來車輛之通行，更
    導致經過之其他車輛包含被告均須避讓，應係導致交通事故
    發生之主要肇責此情狀；再參酌肇事之經過、事故現場狀況
    及二車碰撞位置等相關情形，認被告、謝威程對本件事故之
    發生，應各自負擔30％、70％之過失比例為適當。從而，原
    告得行使之損害賠償請求權經過失相抵後，應僅為8,617 元
    （計算式：28,724元×30％≒8,617 元）；逾此金額之請求
    ，尚屬無據。
五、綜上所述，原告依保險法第53條第1 項、民法第184 條第1
    項前段、第191 條之2 前段規定提起本訴，請求被告應給付
    8,617 元，及自起訴狀繕本送達翌日即110 年6 月28日起至
    清償日止（起算依據詳見本院卷第93頁送達證書），按週年
    利率5 ％計算之利息，為有理由，應予准許；逾此範圍請求
    ，即屬無據，應予駁回。
六、原告勝訴部分，係依民事訴訟法第436 條之8 第1 項適用小
    額程序為被告敗訴之判決，依同法第436 條之20規定，應依
    職權宣告假執行。另依同法第392 條第2 項規定，職權宣告
    被告如預供擔保，免為假執行。
七、訴訟費用負擔之依據：民事訴訟法第79條。本件訴訟費用額
    ，依後附計算式確定如主文所示之金額。
中    華    民    國   110    年    12    月     3    日
                  橋頭簡易庭  法      官  楊博欽
以上正本係照原本作成。
民事訴訟法第436 條之24第2 項：對於本判決之上訴，非以違背
法令為理由，不得為之。
如對本判決上訴，須於判決送達後20日內向本院提出上訴狀，並
須表明原判決所違背之法令及其具體內容與依訴訟資料可認為原
判決有違背法令之理由。
中    華    民    國   110    年    12    月     3    日
                              書  記  官  程淑萍
訴訟費用計算式：
裁判費（新臺幣）   1,000元
合計               1,000元